台灣高等法院民事判決　九十一年度上易字第二五號
　　　上　訴　人　華僑商業銀行股份有限公司
　　　法定代理人　張　鈞
　　　訴訟代理人　顏廖輝
　　　被上訴人　　甲○○
　　　訴訟代理人　詹憲章
右當事人間請求清償債務事件，上訴人對於中華民國九十年十一月二十九日臺灣臺北
地方法院九十年度訴字第四六八三號第一審判決提起上訴，本院判決如左：
    主    文
上訴及假執行之聲請均駁回。
第二審訴訟費用由上訴人負擔。
    事    實
甲、上訴人方面：
一、聲明：
  (一)原判決廢棄。
  (二)被上訴人應給付上訴人新台幣（下同）九十四萬二千二百五十元，及自民國 (下
    同) 九十年三月一日起至清償日止按日息萬分五點四計算之利息，並按上開利率
    百分之十計算之違約金。
  (三)請准上訴人提供有價證券或現金擔保宣告假執行。
二、陳述：除與原判決記載相同者，茲引用外，補陳略稱：
  (一)按信用卡所使用契約同時包含消費借貸、委任及保證等關係，較一般契約複雜，
    上訴人與詹憲章之間所成立之信用卡主契約另包含附卡所使用之契約。且依信用
    卡申請書中有「本人謹同意以下聲明」第四點：「同意信用卡正、附卡申請人負
    連帶保證責任」，項下並分別有案外人詹憲章與被上訴人之簽名，質言之，依前
    開約定，本件信用卡申請人詹憲章與被上訴人，對正、附卡簽帳款債務，即應負
    連帶保證清償責任。
  (二)被上訴人依上訴人與詹憲章之間所成立之信用卡契約，已具連帶保證人責任之身
    份，自應受該約第五條第一項第三款：「連帶保證人得隨時以書面通知貴行終止
    保證契約，惟須於終止保證契約前十五日以書面通知貴行，保證契約始終止，連
    帶保證人對於保證契約終止前，所發生持卡人之債務，仍負保證責任，在未依上
    述方法終止前，保證契約，繼續有效，不因嗣後貴行另增其他保證書或增加其他
    保證人而受影響」，且依法第二七二條第一項類推，被上訴人如欲解除其連帶保
    證債務，自應以明示之方式通知本行，方生解除之效力。
  (三)被上訴人雖於八十六年十一月間辦理附卡退還停用之手續，依本件信用卡約定條
    款第二十五條第二項後段之約定「終止或解除其中一種信用卡契約，則僅就該契
    約發生效力，其他信用卡契約仍為有效。」故其退卡及停用之行為，應只限於就
    信用卡終止與本行之消費借貸與委任關係上之契約，對於正卡申請人簽帳款債務
    負連帶保證責任之部分，並未以明示之方式終止或解除，是被上訴人依約仍應負
    連帶清償責任。
乙、被上訴人方面：
一、聲明：求為判決：駁回上訴，及假執行之聲請。
二、陳述：除與原判決記載相同者，茲引用外，補陳略稱：
  (一)被上訴人僅於信用卡申請書上之附卡申請欄簽名，為單一之意思表示，並非分別
    成立保證責任與附卡契約，故保證責任與附卡契約應屬同一契約。故上訴人所謂
    僅附卡之信用卡關係，對於保證契約仍未終止，與本件之意思表示及法律關係成
    立之過程完全不符。
  (二)被上訴人於發卡時即當場退還附卡於上訴人之分行人員，該人員並已收受，顯示
    雙方已終止附卡一切之法律關係，包含附卡持用人之連帶保證責任。至於是否該
    行員未向其信用卡部門陳明，不得而知，但此乃上訴人內部之疏失，其應自為檢
    討，何能任意向被上訴人主張。
  (三)上訴人所引用信用卡約定條款第二十五條第二項後段，謂終止或解除其中一種信
    用卡契約，則僅就該契約發生效力，其他信用卡契約仍為有效。此項約定應指同
    一人有數張信用卡時，終止其中一卡時影響其他信用卡之契約關係，絕非指同一
    信用卡契約，中僅終止一部分效力，其他效力仍存在之情形。
    理    由
一、民事訴訟法第一百七十條規定：「當事人喪失訴訟能力或法定代理人死亡或其代
    理權消滅者，訴訟程序在有法定代理人或取得訴訟能力之本人，承受其訴訟以前
    當然停止。」、同法第一百七十五條第一項規定：「第一百六十八條至第一百七
    十二條及前條所定之承受訴訟人，於得為承受時，應即為承受之聲明。」、同法
    第一百七十六條規定：「聲明承受訴訟，應提出書狀於受訴法院，由法院送達於
    他造。」，上訴人原法定代理人為戴立寧，嗣於原審審理中變更為張鈞，上訴人
    乃於原審提出書狀聲明承受訴訟，有上訴人公司變更登記事項卡可稽，核無不合
    ，先予敘明。
二、上訴人起訴主張：被上訴人於八十六年六月十七日向上訴人申請信用卡附卡，正
    卡持有人則為詹憲章，其卡號為0000000000000000號，約定在
    上訴人規定期限內，扣付或繳付全部應付款項（含應負簽帳、預付現金、手續費
    、利息及違約金等），另若逾期無法清償應付款項，致發生應由上訴人墊款時，
    被上訴人應自結帳日起，依未償還款項按日息萬分之五點四計算之利息，及按上
    開利率百分之十計算之違約金，且正卡持有人詹憲章及附卡持有人被上訴人應就
    上開款項負連帶責任。嗣詹憲章依前開約定憑卡簽帳消費，合計應繳之應付款項
    合計九十四萬二千二百五十元，是被上訴人就此應負連帶清償責任，屢經催討，
    未獲清償。為此依信用卡契約之法律關係，請求被上訴人給付九十四萬二千二百
    五十元，及自九十年三月一日起至清償日止按日息萬分五點四，並按上開利率百
    分之十計算之違約金等語。
三、被上訴人則以：其雖曾於詹憲章向上訴人申請信用卡時申辦附卡，但於發卡前即
    表明不願使用該附卡，且並未領用附卡，亦未使用該附卡，自無庸就詹憲章所生
    之債務負連帶清償責任等語，資為抗辯。
四、上訴人主張被上訴人於八十六年六月十七日向上訴人申請信用卡附卡，正卡持有
    人則為詹憲章，其卡號為0000000000000000號之事實，雖提出
    信用卡申請書暨信用卡約定條款為證；被上訴人固陳稱其有在信用卡申請書附卡
    申請人處簽名等語，然另以右開情詞為辯。是本件應審究者為：被上訴人應否依
    兩造間信用卡約定條款之約定，就正卡持卡人詹憲章所生之消費帳款負連帶責任
    ？茲分述如下：
(一)按附卡為附屬於正卡之信用卡，附卡持卡人亦為信用卡契約之當事人，發卡人對
    附卡持卡人之義務與正卡持卡人原則上相同，僅附卡之信用卡法律關係在正卡之
    信用卡法律關係消滅時，亦隨同消滅而已，其性質為從契約。此自信用卡約定條
    款第一條第一款約定：「持卡人：指經貴行（即上訴人）同意並核發信用卡之人
    ，且無其他特別約定時，包含正卡及附卡持卡人。」，及第六條對於信用額度、
    第七條契約雙方之基本義務、第九條一般交易、第十條特殊交易、第十五條帳單
    、第十六條帳款疑義之處理程序等相關權利義務規範，均係以「持卡人」為規範
    對象可知之。又信用卡約定條款第三條雖約定：「正卡持卡人（詹憲章）得為經
    貴行（即上訴人）同意之第三人申請核發附卡，且正卡持卡人或附卡持卡人就各
    別使用信用卡所生應付帳款互負連帶清償責任，．．．」，依該條約定內容，顯
    係基於附卡持有人身分，令負連帶清償責任，惟附卡持卡人通常有獨立與發卡人
    （即上訴人）訂立信用卡契約之意思，故應認附卡持卡人與發卡人間另成立如同
    正卡持卡人與發卡人間之信用卡契約之法律關係，而不得以該約款有「互負連帶
    清償責任」之記載，即否認附卡持卡人與發卡人間，有於正卡之信用卡契約外，
    另成立附卡信用卡契約。
(二)被上訴人抗辯：其於發卡前即表明不願使用該附卡，且並未領用附卡，亦未使用
    該附卡等語；就此上訴人則於原審期日陳稱：「被上訴人確實有將附卡退還給上
    訴人，在八十六年十一月時候辦理退還停用‧‧‧」等語 (見原審卷九十年十一
    月十五日言詞辯論筆錄) 。依兩造間信用卡約定條款第二十一條約定：「‧‧‧
    信用卡有效期間屆滿前，持卡人如無續用意願，須於有效期限屆滿前，事先通知
    貴行終止本契約或於接獲續發新卡後七日內，以信用卡截斷寄回之方式通知貴行
    解除契約，無須說明理由及負擔任何費用或價款，但已使用新卡者，不在此限。
    ‧‧‧」，準此，在信用卡有效期限屆滿前，持卡人，包括正卡持卡人詹憲章與
    附卡持卡人即被上訴人，均得隨時終止契約，且兩造就此部分終止契約並未約定
    一定之方式，是以，契約終止權之行使，僅須有終止權之一方，以意思表示向他
    方為之即可；但若在信用卡有效期限屆滿，上訴人核發新卡後，持卡人在使用新
    卡前，得於七日內以信用卡截斷寄回上訴人之方式通知解除契約。依前述說明，
    被上訴人係在八十六年六月十七日申請核發附卡，在該附卡期限屆滿前，被上訴
    人依約得隨時終止附卡之信用卡契約；而被上訴人確實在八十六年十一月間退還
    附卡辦理停用，為上訴人所是認，已如前述，參以，被上訴人更在八十六年十一
    月十一日另行申請正卡使用，有被上訴人提出之信用卡消費明細表可按 (見原審
    卷第三三頁) ，並為上訴人所不爭執。自應認被上訴人所為將附卡退還上訴人、
    辦理停用之行為，為終止系爭附卡信用卡契約之意思表示。
(三)依前開(一)之說明，附卡之信用卡契約屬於從契約，故附卡持卡人自得單獨為終止
    契約之意思表示，而無民法第二百五十八條第二項：「契約當事人之一方有數人
    者，前項意思表示，應由其全體或向其全體為之。」規定之適用。被上訴人既已
    為終止附卡信用卡契約之意思表示，則兩造間附卡信用卡契約於八十六年十一月
    間即已消滅，被上訴人自該附卡信用卡契約消滅之日起，即無庸就正卡持有人之
    債務負連帶清償之責。經查系爭款項係正卡持有人詹憲章自八十八年十二月起至
    九十年二月份消費之款項，已經上訴人陳述甚明，且有應收帳務明細查詢單可佐
    ，則系爭款項係在兩造間附卡信用卡契約消滅後所生之應付帳款，揆諸首揭說明
    ，被上訴人就此自無庸依信用卡約定條款第三條約定與詹憲章負連帶清償責任。
五、綜上所述，兩造間附卡信用卡契約於八十六年十一月間即已消滅，被上訴人自無
    庸就附卡信用卡契約消滅後，正卡持有人所生之債務負連帶清償之責。從而上訴
    人依信用卡契約之法律關係，請求被上訴人給付正卡持有人詹憲章於系爭附卡信
    用卡契約消滅後所生之債務，即自八十八年十二月起至九十年二月份消費之款項
    ，總計九十四萬二千二百五十元，及自九十年三月一日起至清償日止按日息萬分
    五點四，並按上開利率百分之十計算之違約金，為無理由，應予駁回。其假執行
    之聲請亦失所附麗，應併予駁回。原審為上訴人敗訴之判決，並無不合。上訴意
    旨指摘原判決不當，求予廢棄改判，並聲明願供擔保請准宣告假執行，為無理由
    ，均應予駁回。
六、本件事證已臻明確，兩造其餘主張及舉證，與本件判決結果無涉，毋庸一一審酌
    ，併予敘明。
七、據上論結，本件上訴為無理由，依民事訴訟法第四百四十九條第一項、第七十八
    條，判決如主文。
中　　　華　　　民　　　國　　九十一　　年　　　四　　　月　　   九   　日
　　　　　　　　　　　　　　 　 民事第二庭
　　　　　　　　　　　　　　　　 　 審判長法　官　尤　豐　彥
　　　　　　　　　　　　　　　　 　　　　 法　官　翁　昭　蓉
                                          法　官　魏  麗  娟
右正本係照原本作成。
不得上訴。
中　　　華　　　民　　　國　　九十一　　年　　　四　　　月　　  十一  　日
　　　　　　　　　　　　　　　　　　　　 書記官　曾　瓊　安
